臺灣板橋地方法院刑事判決　　　　　　　　96年度易字第28號
公　訴　人　臺灣板橋地方法院檢察署檢察官
被　　　告　乙○○
選任辯護人　丁福慶　律師
　　　　　　陳智勇　律師
上列被告因偽造文書等案件，經檢察官提起公訴（95年度偵緝字
第1774號），本院判決如下：
    主  文
乙○○竊盜，處有期徒刑陸月，如易科罰金以銀元佰元折算壹
日，減為有期徒刑月，如易科罰金以銀元佰元折算壹日。又
行使偽造私文書，足以生損害於他人，處有期徒刑拾月，減為有
期徒刑伍月，如易科罰金以銀元佰元折算壹日，「王順忠」印
章壹枚及柏克錸實業有限公司所簽發，面額新臺幣拾萬元，票號
VA0000000 之支票背面上「王順忠」印文壹枚均沒收。又行使變
造私文書，足以生損害於他人，處有期徒刑陸月，如易科罰金以
銀元佰元折算壹日，減為有期徒刑月，如易科罰金以銀元
佰元折算壹日。應執行有期徒刑拾月，如易科罰金以銀元佰元
折算壹日，「王順忠」印章壹枚及柏克錸實業有限公司所簽發，
面額新臺幣拾萬元，票號VA0000000 之支票背面上「王順忠」印
文壹枚均沒收。
    事  實
一、乙○○與戊○○（原名曾美惠）於民國（下同）94年間，係
    男女朋友關係（惟其等2 人後於94年9 月間已分手），並同
    居在戊○○台北縣新莊市○○路490 巷28號4 樓租處內約2
    個月，乙○○竟先後：
  (一)基於意圖為自己不法所有之概括犯意，自94年5 月間起至9
    月間止，明知其父王順忠並未罹癌，亦未涉有刑案，竟以向
    戊○○佯稱其父罹癌，且涉刑案需要保釋金之不實詐術，致
    戊○○均信以為真陷於錯誤，而先後多次出借款項計約新臺
    幣（下同）120 萬元（起訴書誤載為200 萬元）予乙○○收
    受（按上開款項均係戊○○先後向其姊丁○○所借得，再轉
    借乙○○，惟乙○○並未出面向丁○○借款）。
  (二)基於上開意圖為自己不法所有之同一概括犯意，於94年6 月
    間，明知其所持有以弘瑋國際有限公司（設桃園縣中壢市○○路83號，下稱弘瑋公司），代表人吳住安為發票人，票號
    AR0000000 ，94年6 月27日為發票日，面額20萬元之支票乙
    紙，為屆期無法兌現之支票，竟以佯稱其要在陽明山開設咖
    啡廳，需要現金之不實詐術，要戊○○持上開支票代其出面
    向丁○○調借20萬元，致丁○○信以為真陷於錯誤，而交付
    20萬元經戊○○轉予乙○○收受。
  (三)基於上開意圖為自己不法所有之同一概括犯意及行使偽造私
    文書之犯意，於94年6 月間，明知其所持有以柏客錸實業有
    限公司（設台北市○○區○○路4 段77號6 樓之2 ，下稱柏
    客錸公司，惟起訴書誤載為「柏克錸公司」），代表人蕭柏
    杞為發票人，票號VA0000000 ，94年6 月27日為發票日，面
    額10萬元之支票乙紙，為無法屆期兌現之支票，竟先偽造其
    父「王順忠」名義之印章乙枚後，在上開支票背面偽造「王
    順忠」之印文背書乙枚，再以佯稱其父王順忠因涉刑案需要
    保釋金之不實詐術，要戊○○持上開支票代其出面向戊○○
    之友己○○（起訴書誤載為蔡禎美）調借10萬元，以為行使
    ，足以生損害於王順忠、己○○，並致己○○信以為真陷於
    錯誤，交付10萬元經戊○○轉予乙○○收受。
  (四)另基於意圖為自己不法所有之竊盜犯意及意圖為自己不法所
    有，以不正方法由自動付款設備取得財物之概括犯意，於94
    年7 月24日前某日，在上開租處戊○○之房間內，竊得戊○○所有置放在上開房間抽屜內之彰化銀行於92年10月間換發
    之信用卡（卡號：0000000000000000）及載有上開信用卡密
    碼之紙條各乙張，再先後於94年7 月24、27日及8 月6 、21
    日，持上開信用卡至台北縣新莊市之彰化銀行思源分行、新
    莊分行之自動付款設備前（即自動提款機），以輸入上開信
    用卡密碼辦理預借現金之不正方法，自該自動付款設備各取
    得各100000元（按計分5 次預借）、4000元（按計分2 次預
    借）、35000 元（按計分5 次預借）、6000元（按預借乙次
    ，上開預借現金共13次，合計181000元）。
  (五)後戊○○於94年9 月16日，經其姊告知彰化銀行寄送上開信
    用卡之繳款通知書（按其上記載上開預借現金款項合計1821
    65元，按此數額係含預借現金手續費、利息，且乙○○於94
    年8 月18日曾臨櫃繳付7700元），並向彰化銀行查知上開(四)
    乙情屬實後，戊○○即與乙○○分手，並多次要求乙○○清
    償上開全部款項，而乙○○除簽發面額合計200 萬元之本票
    計25紙予戊○○收受外，竟另基行使變造私文書之犯意，將
    其所取得其先前於94年8 月12日至國泰世華商業銀行新莊分
    行辦理匯款之匯款回條乙紙上收款人帳號欄、收款行欄、收
    款人戶名欄、匯款人戶名欄、匯款人身分證明文件號碼欄及
    金額欄，以影印之方式，分別變造為收款人帳號「00000000
    0000」、收款行「台北銀行忠孝分行」、收款人戶名「戊○○」、匯款人戶名「甲○○律師事務所」、匯款人身分證明
    文件號碼「Ｚ000000000」及金額「00000000元」後，再傳真
    予戊○○收受，以為行使，用以取信戊○○，足以生損害於
    國泰世華銀行及戊○○。
二、案經戊○○訴由台北縣政府警察局新莊分局報請臺灣板橋地
    方法院檢察署檢察官偵查起訴。
    理  由
一、訊據被告乙○○固坦承上開事實一、(二)、(五)之全部犯行及上
    開事實一、(三)中確曾向被害人己○○詐得上開10萬元及上開
    事實一、(四)中確曾先後13次持用告訴人戊○○上開信用卡預
    借現金計181000元，惟矢口否認其餘犯行，辯稱：伊未曾以
    其父王順忠罹癌，且涉刑案需要保釋金為由，先後多次向戊○○借款計約120 萬元，亦未竊取戊○○上開信用卡，而以
    預借現金之方法，詐得上開181000元，係戊○○將上開信用
    卡交予伊，要伊無錢時自行前往領款花用，且其中5 萬元亦
    交給戊○○云云。經查：
  (一)被告上開事實一、(二)、(五)之全部犯行及上開事實一、(三)中之
    詐欺犯行部分：被告此部分犯行，業據被告於本院審理時坦
    承不諱，核與告訴人戊○○此部分指訴之情節、證人丁○○
    於偵查中及本院審理時證述之情節（見95年度偵緝字第1774
    號卷第19、20頁、本院卷96年7 月5 日審判筆錄第15至20頁
    ）及證人己○○於偵查中證述之情節（見95年度偵緝字第17
    74號卷第20、21頁），均相符合，復有告訴人戊○○所提出
    經被告變造後傳真之上開國泰世華銀行新莊分行94年8 月12
    日之匯款回條乙紙、上開信用卡於94年7 、8 月份之消費明
    細表2 紙、上開弘瑋公司面額20萬元及柏客錸公司面額10萬
    元之支票及其退票理由單影本各乙紙，在卷可稽，足堪認定
    ，被告上開事實一、(二)、(三)之詐欺犯行及上開事實一、(五)之
    偽造文書犯行均臻明確，應予依法論科。
  (二)被告上開事實一、(一)之詐欺犯行、(三)中之偽造文書犯行及(四)
    中之竊盜犯行部分：
  1.被告此部分犯行，亦據告訴人戊○○於本院審理時指稱：「
    （你於警詢、偵查中所言是否實在？）實在」、「（本件如
    何發現彰化銀行信用卡被竊取？）我的帳單是寄到我姐姐家
    中，之前因為我姐姐說他收到的帳單應繳金額都是零，因為
    那張信用卡在換發之後我都沒有用過，所以那張信用卡的名
    字還是我以前的名字曾美惠，我姐姐跟我說帳單有應繳金額
    時，我才發現信用卡被偷，發現的時間我忘記了」、「（請
    提示法院卷內彰化銀行回函，函文中說你曾在94年9 月16日
    有掛失紀錄，是否在此時發現被偷之後馬上掛失還是隔幾天
    之後掛失？）當天發現失竊我就掛失，.... 」 、「（你如
    何發現信用卡是遭被告竊取？）因為我知道之後，我就打電
    話給被告，我問他是否有拿我的信用卡去刷或是借款，他說
    有欠款，並說我不用還，他會處理」、「（他使用上開信用
    卡之前有無經過你的同意？）沒有」、「（被告如何知道你
    的密碼？）銀行給我換發的信用卡我都沒有用過，信用卡連
    同密碼都放在同一個信封裡面，我把信封放在當時新莊市○○路住處我房間床頭的抽屜內」、「（被告交給你時，支票
    背面有王順忠的印章？）有，就是壹個印文，被告說這是他
    爸爸的印文，叫我不要擔心這張支票的信用，不會跳票」、
    「（該柏克錸支票如何來的？）他沒有說，他只說背面有他
    爸爸的背書，叫我不要擔心」、「（被告如何向你詐騙200
    萬元的現金？）被告跟我說他在陽明山要開一家咖啡廳，他
    爸爸涉及弊案，需要交保金且資金被凍結，還說他爸爸有肝
    癌末期，他們家裡的人資金被凍結，需要用錢，陸陸續續向
    我這樣講，大約從94年5 月下旬開始到9 月初，他總共欠我
    180 幾萬元，這是包含之前二張支票共30萬元及信用卡預借
    現金181000元金額，但沒有包含利息」、「（被告在那裡跟
    你說上開這些話？）在當時新莊市○○路的住處」、「（後
    來在何情況之下被告陸續開立本票給你？）被告於94年10月
    1 日之前打電話給我說他欠我很多錢，不可能一次償還，要
    分期還給我，本票是我要求被告才簽發的，因為我沒有借據
    ，我怕口說無憑」、「（被告是否還款？）都沒有還，後來
    我就找不到被告人」、「（你剛剛提到被告總共向你借180
    幾萬元，包含預借現金，拿票及跟你借錢何者在前，何者在
    後？）一開始在94年5 月下旬有自稱是被告爸爸的人打電話
    給我說他剛上來台北，銀行的戶頭無法使用，金錢還沒有匯
    上來，要我先借他3 萬元，我就先給他，他會匯進我的戶頭
    ，隔二、三天，自稱被告爸爸的人又打電話來說要借5 萬元
    ，這5 萬元是我向我媽媽借的，這二筆錢我都是交現金給被
    告，自稱被告爸爸的人都說會把錢匯進到我的帳戶，但這二
    筆錢後來都沒有還給我，我有上開借款情形告訴被告，被告
    說他不需要用女人的錢，等他爸爸匯款上來，我說如果有需
    要沒有關係，被告也有說他爸爸說會匯就一定會匯。後來被
    告說他爸爸肝癌末期，只剩2 、3 個月，又說涉及弊案要錢
    交保，陸陸續續向我借錢，被告向我說他爸爸需要交保金時
    ，自稱被告爸爸的人也有打電話給我向我哭訴說他已經老了
    ，也活不久了，叫我好好照顧被告，他說如果交保金真的沒
    有辦法的話，那就算了，他叫我儘量籌錢，沒有說要多少金
    額，當時他自稱他在法院，我剛剛提到的180 幾萬元都是交
    給被告，有時在上開住處內交給他，有時在住處樓下門口交
    給人在車上的被告。自稱被告爸爸的人後來又說大筆款項超
    過100 萬元無法一天匯到，叫我等，但都沒有匯錢進來」、
    「（被告陸陸續續每次借款金額大約多少，最大一筆是多少
    ？）最大一筆是20萬元，就是向丁○○借錢那次，另外我把
    車子及手錶去典當借錢給他，平均一次大概都有5 、6 萬元
    」、「（你的資金來源為何？）我跟我姐姐丁○○借，我總
    共陸陸續續向丁○○借了120 萬元左右，這是連同剛才所說
    的20萬元支票借款在內」、「（被告每次向你借錢你有無向
    他要收據或是借條？）沒有」、「（之前借款都需要支票，
    為何後續借款不需要收據？）被告有拿壹張200 萬元的支票
    給我，但是後來被告有拿回去，我沒有注意發票人是誰」、
    「（柏克錸公司的10萬元支票，你打電話給銀行詢問的時間
    為何？）應該是94年9 月，是被告已經離開上開住處之後」
    、「（10萬元的支票發票日是94年6 月27日，為何不是在發
    票日的日期去提示，而是被告離開之後才去提示？）因為被
    告跟我說請己○○不要軋這張支票，他爸爸會直接匯現金給
    我，請我跟己○○把支票換回來，後來是我去還己○○這10
    萬元之後，才把支票拿回來，但這十萬元是我自己的錢，因
    為偵查中檢察官要我去軋這張支票，我才在95年3 月28日拿
    給我姐姐丁○○去軋的」、「（之前你說過被告是以他父親
    需要交保為由，拿10萬元支票跟你週轉，你又說這張支票當
    時你收到的之後背面已經有王順忠的印文，當時有無懷疑既
    然要交保，為何可以在背面背書？）沒有想到」、「（既然
    被告之前提供借貸的票據都跳票，為何後來陸陸續續借被告
    錢？）因為後來被告又有拿200 萬元支票給我，可是後來被
    告又要回去，被告也說他爸爸已經請他哥哥匯款給我，後來
    是我一直要求要看匯款單，被告才傳真9800萬元的匯款單給
    我看」、「（你何時知道彰化銀行信用卡被拿去預借現金，
    是在94年9 月16日掛失當天或是之前？）94年9 月16日當天
    ，但我姐姐在94年8 月時就跟我講我的信用卡有應繳金額，
    但我當時不相信，因為那張信用卡已經很久沒用了，是我在
    94年9 月16日打電話去銀行查證才確定」、「（你姐姐跟你
    講你的信用卡有應繳金額時，你姐姐有無把帳單拿給你看？
    ）沒有，我姐姐是在94年9 月16日才把帳單拿給我看，就是
    掛失當天」、「（掛失當天總共拿幾期的帳單給你看？）就
    是最後一期那張」、「（你在偵查中有提到你跟姐姐借的12
    0 多萬元，後來你是把房子賣掉還給你姐姐，房子是那一間
    ？如何還錢？）我把台北市○○○路○ 段42號11樓之4 的房
    子以新台幣500 萬元賣掉，我姐姐直接跟買主約在台北市政
    府附近的遠東銀行拿現金100 多萬元，我忘記金額多少，我
    姐姐後來有把剩下的金額匯給我，因為我之前有在代書那裡
    簽名請買主直接拿現金給我姐姐」、「（你姐姐跟買主拿的
    正確數額多少？）大於120 萬元，實際金額我忘記了」、「
    （你於94年9 月16日掛失的彰化銀行信用卡，彰化銀行何時
    發新卡？）時間很久了，我忘記了，因為最後一次換卡給我
    那張我都沒有使用」、「（你剛剛說94年5 月下旬到94年9
    月初被告陸續向你借錢這段期間，被告有無還過你錢？）有
    一次拿5 萬元現金給我，他說他爸爸要還我的，被告離開之
    後，被告有匯二筆錢到我兒子的戶頭，一筆是2 萬元，另一
    筆金額我忘記了，這些錢當初是從我兒子的紅包借給他的」
    、「（你在被告還沒有離開新泰路住處前，你知道他父親的
    姓名？）被告在聊天中有提過，但我沒有去記，我拿到被告
    給我的10萬元支票，被告有跟我說票背有他爸爸的背書，我
    才明確知道被告的父親叫王順忠」、「（從你姐姐告知你彰
    化銀行信用卡有應繳金額到94年9 月16日你掛失之前，這段
    期間你有無問被告這件事情？）沒有，我是掛失之後馬上打
    電話問被告，他說信用卡有欠款，叫我不要理會，他會處理
    」、「（被告離開新泰路住處是在94年9 月16日之前或是之
    後？）之前，大概是在94年9 月10日左右，那時是學校開學
    的時間」、「（95年3 月23日檢察官訊問時，你說你收到信
    用卡帳單後有打電話給被告，被告說他會還，叫你不用管，
    當時這樣講的意思為何？）信用卡帳單是寄到我姐姐他家，
    我是在掛失當天打電話問被告，因為我在掛失當天我姐姐與
    我姊夫到我家中，我才看到帳單」等語（見本院卷96年7 月
    5 日審判筆錄第4 至12頁）綦詳，不僅核與證人即當時與被
    告、告訴人戊○○等同居在上址處之告訴人戊○○母丙○○○於偵查中及本院審理時證稱：「（你女兒與乙○○交往多
    少？）有一段時間住我家，沒有住多久，差不多2 個月左右
    ，我家只有我跟我先生及我女兒戊○○及戊○○的2 個小孩
    及我兒子跟我兒子的2 個小孩，另外還有乙○○」、「（乙○○在你家住時，你家的收入來源？）都是我兒子每月給我
    1 萬元，我兒子幫人家顧鴨寮，每個月3 萬元，都給我1 萬
    元，當時是住在新泰路490 巷28號4 樓，該房子是租來的，
    租金是戊○○以前工作存下來的錢支付的」、「（乙○○有
    無告訴你他家出什麼事？）我也不是很清楚，我有聽他說他
    要幫他父親交保，而且都是半夜跟我借，但他沒有還我錢，
    因為我借了5 萬元給乙○○之後，沒有辦法給孫子讀書」、
    「（你與乙○○有何關係？）我與他沒有關係」、「（你是
    否知道戊○○告乙○○什麼事情？）他騙我女兒的錢」、「
    （你之前所說的話是否實在？）都實在，我都不會亂說」、
    「（被告是否曾經向你借過錢？）沒有。被告都是透過我女
    兒向我拿錢，我沒有跟被告直接接觸過」、「（你當初為何
    在偵訊時說「你有聽他說他要幫他父親交保，而且都是半夜
    跟你借，你有借他五萬元？）我確實有在偵訊時這樣說。但
    是被告不是當面跟我借錢要替他父親交保，他是透過我女兒
    跟我說這些事，我才拿五萬元給我女兒轉交給被告的」、「
    （被告的父親說要交保的事情，你到底是聽何人說的？）我
    是聽我女兒戊○○說的，被告沒有跟我提過這件事情，都是
    我女兒戊○○跟我說被告的父親要交保的事情」、「（你為
    何要在偵訊的時候說是聽乙○○說的？）我沒有這樣說，我
    只有說他先後透過戊○○跟我各借二萬五千元，合計五萬元
    ，戊○○對我說一次是乙○○的父親罹患癌症，另一次說乙○○的父親要交保的事情」、「（你是用現金借出去的？）
    是的」、「（你的現金如何來的？）是我存來給我孫子的」
    、「（你的現金是否是從銀行領出？還是家中存放的？）這
    些錢是我平常存下來要給孫子當學費用的，我平常就存放在
    家中」等語（見95年度偵緝字第1774號卷第20頁、本院卷96
    年8 月29日審判筆錄第4 至6 頁）、證人丁○○於偵查中及
    本院審理時證稱：「.... ， 後來陸陸續續我妹妹又來跟我
    借，他說乙○○的爸爸要交保，他爸爸得癌症，我陸陸續續
    借給我妹妹120 幾萬元，後來我妹妹賣掉房子還給我」、「
    （你120 萬元是分幾次借？）約有6 、7 次，.... ， 借的
    原因我沒有問我妹妹，日期我不記得了，應該是94年，是從
    我富邦銀行忠孝分行的戶頭提出來的，我妹妹還我是120 萬
    元的現金還給我，應該也是存入富邦銀行的帳戶，我妹妹賣
    房子應該是去年年底，所以這120 萬元是在94年年底還我的
    」、「（是否認識被告？）認識，因為我妹妹的關係認識」
    、「（辯護人問你跟被告之間有無任何金錢往來？）....
    。其他款項是我妹妹陸陸續續跟我借的，被告沒有出面，次
    數我忘記了，總共有120 幾萬元，連同第一次借的20萬元」
    、「（你妹妹陸續向你借錢的名義為何？）有一次聽我妹妹
    說說被告的父親有癌症，其他的我想不太起來，有時候我妹
    妹向我借錢我也沒有問理由」、「（錢是如何交付？）我拿
    現金給我妹妹，她到我家拿」、「（現金來源？）有些向朋
    友借的，有些是我自己的錢，有些是從我婆婆李駱淑錦的戶
    頭領出來的」、「（你在偵查中曾提到你的錢是從你的富邦
    銀行忠孝分行的戶頭提出來的，戶頭的帳號為何？）實際上
    我是從我婆婆玉山銀行的帳戶領出來的，我在富邦銀行忠孝
    分行有三個戶頭，大部分我都是從我婆婆玉山銀行的戶頭領
    出來花用的，因為我們家用也都是從該帳戶領出來的，好像
    是民權分行，但我都是在復興南路上的玉山銀行領錢」、「
    （依照剛剛偵字卷退票理由單所示，該只20萬元支票在94年
    6 月28日遭到退票，為何你妹妹那時陸陸續續以被告家裡有
    事情的理由跟你借錢，你還願意借？）因為她是我妹妹，我
    沒有想到這麼多」、「（借款時有無要求你妹妹開立收據或
    是借據？）沒有」、「（後來這些錢有沒有還？）有，我妹
    妹賣復興南路的房子還我錢」、「（房子的地址？）我不知
    道，就在微風廣場的正對面，在復興南路上」、「（如何還
    錢？）我妹妹當時賣房子，最後一筆錢我跟買主、仲介人員
    一起去銀行領錢出來交給我的，應該有1 、2 百萬元，整筆
    尾款是我去拿的，但金額我忘記了，扣掉我妹妹要還我的錢
    ，剩下的錢我有還給我妹妹，剩下多少錢我也忘記了」、「
    （有無看過這幾張信用卡消費明細表？）這是寄來我家的帳
    單，我印象最深是看過第一張，第二、三張我忘記我有沒有
    看過，我接到第一張帳單之後，馬上打電話給我妹妹，我跟
    他說怎麼會有信用卡預借現金的事，我妹妹說他沒有，這張
    信用卡他已經很久沒有用」、「（後續你妹妹有跟你說他如
    何處理？）她說要先找一下信用卡，她還說會去警察局備案
    」、「（你看到第一張帳單，你有無把最低應繳金額7700元
    的事告訴你妹妹？）我真的忘記了。我應該有打電話給我妹
    妹說這張信用卡怎麼會去預借現金，他說他沒有使用這張卡
    片，我忘記我有無叫他去繳最低應繳金額的事情」、「（後
    來你妹妹有無告訴你這張信用卡是被誰用的？）我妹妹好像
    是說他的信用卡是塞在家裡的某處，我跟他說之後他就說去
    找看看，好像找不到，後來我妹妹好像有問被告，我妹妹後
    來應該說是被告用的，他說他要去警察局備案，看能不能調
    閱領錢的錄影帶」、「（你有聽你妹妹說被告的父親交保需
    要錢的事情？）好像有一次，真的忘記了，另外我妹妹有跟
    我說過被告的父親有癌症的事情」等語（見95年度偵緝字第
    1774號卷第19、20頁、本院卷96年7 月5 日審判筆錄第15至
    20頁），均相符合，復有告訴人戊○○所提出由被告親自簽
    發面額合計200 萬元之本票25紙，而被告若僅係利用告訴人
    戊○○先後向丁○○、己○○各詐得上開20萬元、10萬元而
    已，則被告事後焉有簽發多達200 萬元之本票予告訴人戊○○之必要及可能，另丁○○於庭後96年7 月30日提出其台北
    富邦銀行忠孝分行000000000000號存褶第5 頁影本乙紙，其
    上95年1 月5 日亦確有存款各426000元及900000元（合計00
    0000 0元），亦核與告訴人戊○○於本院審理時供稱其已清
    償120 萬元予丁○○，再由丁○○退還部分款項等情相符，
    亦堪認定，是告訴人戊○○上開指訴之詞，已堪認定。被告
    辯稱其未曾先後利用告訴人曾藝向丁○○如借得上開120 萬
    元之款項云云，顯係事後卸責之詞，不足為有利被告認定之
    憑據，至為灼然。
  2.再者，王順忠其人乃被告之父，未曾涉有刑事案件交保，亦
    未曾向告訴人戊○○借過錢及上開柏客錸公司支票背面之「
    王順忠」印文並非其所有，亦非其蓋用等情（見95年度偵緝
    字第1774號卷第18頁），業據證人王順忠於偵查中證述綦詳
    ，且被告於上開時地係以其父王順忠因涉刑案要錢交保之不
    實手段云云，而先後向告訴人戊○○借得上開款項等情，亦
    據告訴人戊○○於本院審理時指訴綦詳，並核與證人丙○○○、丁○○2 人於本院審理時證述之情節及證人己○○於偵
    查中證稱：「.... ， 這張支票被戊○○拿回去了，因為戊○○要我不要軌，10天之後她再拿現金來跟我換回去，當時
    他跟我借10萬元是跟我說乙○○的爸爸要交保」等語（見95
    年度偵緝字第1774號卷第21頁）相符，均如上述，復有告訴
    人戊○○所提出上開柏客錸公司面額10萬元，票背有「王順
    忠」印文乙枚之支票影本乙紙，則被告為利用告訴人戊○○
    向被害人己○○詐得上開10萬元，顯有偽造其父「王順忠」
    之印章及印文之動機及目的，否則其他第3 人焉能得知「王
    順忠」其人即係被告之父而偽造之，是上開柏客錸公司支票
    背面之「王順忠」印章及其印文各乙枚，應均係由被告所偽
    造者，亦堪認定。被告此部分所辯，顯亦係事後卸責之詞，
    自不足為有利被告認定之依據。
  3.末查，被告曾於94年間與告訴人戊○○同居在台北縣新莊市
    ○○路490 巷28號4 樓租處內約2 個月，且被告亦坦承先後
    持用戊○○上開信用卡預借現金計181000元等情，業據被告
    於本院審理時坦承屬實，核與告訴人戊○○、證人丙○○○
    2 人此部分供述之情節相符，應堪採信。又上開信用卡係於
    92年10月1 日即掛號郵寄予告訴人戊○○收受，而其開卡方
    式除92、93年間因財金公司系統轉置升級作業，採人工作業
    外，其後即係採電腦語音開卡作業方式（即以電話數字按鍵
    輸入正確年籍資料核對，而非人工接聽核對），且上開信用
    卡自92年11月19日曾繳交費用21960 元起至被告於94年7 月
    24日持用上開信用卡第1 次預借現金止，其間均未有任何一
    筆消費或預借現金之紀錄，此有彰化銀行所提出上開信用卡
    之消費明細表乙份可佐，而一般信用卡持用人若無立即使用
    ，又未剪卡退掉之情形，多會逕將該信用卡收藏起來，不先
    行開卡，以免遭他人冒用盜刷之可能，益符人情之常，足認
    告訴人戊○○指稱上開信用卡於92年10間換發後，因未再使
    用，即未再開卡，而將之置放住處房間內乙節，亦堪採信。
    茲被告既坦承於上開時間與告訴人戊○○同居一處，復坦承
    持用上開信用卡預借現金計181000元，均如上述，惟就其取
    得使用告訴人戊○○上開信用卡乙節，卻無法提出任何積極
    事證為憑，而上開信用卡自92年11月19日曾繳交費用2196 0
    元起至被告於94年7 月24日持用上開信用卡第1 次預借現金
    止，亦未有任何使用、消費之紀錄在案，然被告自94年7 月
    24日起至8 月21日止，一個月未到之短時間內，即先後持用
    上開信用預借現金達181000元，亦顯與一般常人一個月之平
    均消費額度相去甚遠，是被告辯稱上開信用卡係告訴人戊○○交給他，要他沒有錢就去領云云，顯亦係事後卸責之詞，
    不足採信，則上開信用卡顯係被告利用與告訴人戊○○同居
    一處之機會所竊得者，亦堪認定。至於被告辯稱其有將其中
    5 萬元交給告訴人戊○○乙情，雖據告訴人戊○○於偵查中
    供述屬實（見95年度偵緝字第1774號卷第12頁），惟告訴人
    戊○○未曾同意被告使用上開信用卡乙節，亦據本院認定如
    上，則被告事後雖有交付其中5 萬予告訴人戊○○，亦屬被
    告處分上開贓物之行為，而不足影響本院對被告上開竊盜犯
    罪之認定，附此敘明。
  (三)綜上所述，被告上開事實一、(一)至(五)之全部犯行均臻明確，
    應予依法論科。
二、核被告上開事實一、(一)、(二)所為，均係犯刑法第339 條第1
    項之詐欺取財罪；上開事實一、(三)所為，係犯刑法第216 條
    、第210 條之行使偽造私文書罪及第339 條第1 項之詐欺取
    財罪；上開事實(四)所為，係犯刑法第320 條第1 項之竊盜罪
    及第339 條之2 第1 項之意圖為自己不法之所有，以不正方
    法自由自動付款設備取得他人之物罪；上開事實一、(五)所為
    ，則係犯刑法第216 條、第210 條之行使變造私文書罪。按
    被告上開犯罪後，刑法第33條、第38條、第41條、第51條、
    第55條、第56條有關法定罰金刑、沒收、易科罰金、定應執
    行刑、牽連犯、連續犯之規定，業於94年2 月2 日經修正或
    廢止公布，並自95年7 月1 日起生效施行；又刑法施行法第
    1 條之1 有關罰金刑提高之規定，亦於95年6 月12日經修正
    公布，並自95年7 月1 日起生效施行，經本院比較修正前後
    之規定，以修正前之規定，為有利於被告，應依刑法第2條
    第1 項前段之規定，從修正前之規定處斷；又被告偽造上開
    「王順忠」印章之行為，為其持以偽造上開「王順忠」印文
    之預備行為；被告偽造上開「王順忠」印文背書之低度行為
    ，復為其持以行使上開偽造「王順忠」印文背書之高度行為
    所吸收；被告變造上開國泰世華銀行新莊分行94年8 月12
    日匯款回條私文書上收款人帳號「000000000000」、收款行
    「台北銀行忠孝分行」、收款人戶名「戊○○」、匯款人戶
    名「甲○○律師事務所」、匯款人身分證明文件號碼「Ｚ000
    000000」及金額「00000000元」之低度行為，為其持以行使
    變造上開國泰世華銀行新莊分行94年8 月12日匯款回條私文
    書之高度行為所吸收，均不另論擬，合先敘明。被告先後多
    次由自動付款設備，以不正方法取得他人之物及詐取財物之
    犯行，均時間緊接，所犯構成要件相同，顯均係基於同一之
    概括犯意所為，均為連續犯，應依修正前刑法第56條之規定
    ，論以一罪，並加重其刑。被告就上開事實一、(三)、(四)所犯
    上開2 罪，復均有方法、結果之牽連關係，均為牽連犯，應
    依修正前刑法第55條之規定，各從一重之行使偽造私文書罪
    、竊盜罪處斷。又被告就所犯上開行使偽造私文書罪、竊盜
    罪及行使變造私文書罪間，其犯意各別，要件不同，應予分
    論併罰。爰審酌被告本件犯罪之動機、目的、手段，詐得、
    竊得上開財物之多寡及被告犯罪後之態度等一切情狀，量處
    如主文所示之刑。惟中華民國九十六年罪犯減刑條例已自96
    年7 月16日起生效施行，被告上開所為，均係在96年4 月24
    日之前，已符該條例第2 條第1 項第3 款之規定，應減其宣
    告刑，再定其應執行之刑，並均諭知易科罰金之折算標準，
    以資儆懲。
三、上開「王順忠」印章乙枚及柏客錸公司面額10萬元支票背面
    之「王順忠」印文乙枚，均為被告所偽造者，業據本院認定
    在卷，應依刑法第219 條之規定，均宣告沒收之。至於上開
    國泰世華銀行新莊分行94年8 月12日匯款回條私文書上收款
    人帳號「000000000000」、收款行「台北銀行忠孝分行」、
    收款人戶名「戊○○」、匯款人戶名「甲○○律師事務所」
    、匯款人身分證明文件號碼「Ｚ000000000」及金額「000000
    00元」，雖係被告所變造，亦據本院認定在卷，惟既未經扣
    押在案，且其為紙質之物，經過時日亦久，應已減失不存，
    自無庸對之宣告沒收，附此敘明。
據上論斷，應依刑事訴訟法第299 條第1 項前段，刑法第2 條第
1 項前段、第210 條、第216 條、第320 條第1 項、第339 條第
1 項、第339 條之2 第1 項、修正前第55條、修正前第41條第1
項前段、第2 項、修正前第51條第5 款、第219 條、第38條第1
項第2 款，罰金罰鍰提高標準條例第1 條前段、、第2 條，中華
民國九十六年罪犯減刑條例第2 條第1 項第3 款、第7 條、第9
條、第10條，判決如主文。
本案經檢察官楊展庚到庭執行職務。
中　　華　　民　　國　　96　　年　　12　　月　　31　　日
                刑事第十二庭  審判長法　官  戴嘉清
                                    法  官  陳信旗
                                    法  官  林晏鵬
以上正本證明與原本無異
如不服本判決應於送達後10日內向本院提出上訴狀
                                    書記官　陳映孜
中　　華　　民　　國　　96　　年　　12　　月　　31　　日
附錄法條：刑法第210 條、第216 條、第320 條、第339 條、第
339 條之2
中華民國刑法第210條
（偽造變造私文書罪）
偽造、變造私文書，足以生損害於公眾或他人者，處 5 年以下有
期徒刑。
中華民國刑法第216條
（行使偽造變造或登載不實之文書罪）
行使第 210 條至第 215 條之文書者，依偽造、變造文書或登載
不實事項或使登載不實事項之規定處斷。
中華民國刑法第320條
（普通竊盜罪、竊佔罪）
意圖為自己或第三人不法之所有，而竊取他人之動產者，為竊盜
罪，處 5 年以下有期徒刑、拘役或 5 百元以下罰金。
意圖為自己或第三人不法之利益，而竊佔他人之不動產者，依前
項之規定處斷。
前二項之未遂犯罰之。
中華民國刑法第339條
（普通詐欺罪）
意圖為自己或第三人不法之所有，以詐術使人將本人或第三人之
物交付者，處5年以下有期徒刑、拘役或科或併科1千元以下罰金
。
以前項方法得財產上不法之利益或使第三人得之者，亦同。
前二項之未遂犯罰之。
中華民國刑法第339條之2
（違法由自動付款設備取得他人之物之處罰）
意圖為自己或第三人不法之所有，以不正方法由自動付款設備取
得他人之物者，處3年以下有期徒刑、拘役或1萬元以下罰金。
以前項方法得財產上不法之利益或使第三人得之者，亦同。
